【裁判字號】    98,訴,881
【裁判日期】    990208
【裁判案由】    毒品危害防制條例
【裁判全文】
臺灣高雄地方法院刑事判決               98年度訴字第881號
被      告  乙○○
指定辯護人  陳聰敏律師
被      告  丙○○
指定辯護人  王家鈺律師
被      告  甲○○
選任辯護人  洪世崇律師
            許惠珠律師
上列被告因毒品危害防制條例案件，經檢察官提起公訴（98年度
偵字第11344 號），本院判決如下：
    主  文
乙○○共同持有第二級毒品達一定數量，累犯，處有期徒刑壹年
，扣案如附表編號3 、4 、8 、9 、10、11、12、15、16、18之
物，均沒收銷燬之。
丙○○、甲○○共同持有第二級毒品達一定數量，各處有期徒刑
捌月，扣案如附表編號3 、4 、8 、9 、10、11、12、15、16、
18之物，均沒收銷燬之。
    事  實
一、乙○○前因施用毒品案件，經本院判決處有期徒刑6 月確定
    ，並於民國94年5 月21日執行完畢。詎乙○○仍不知悔改，
    與丙○○、甲○○及張懷湘（由檢察官另案偵辦）均明知安
    非他命係毒品危害防制條例第2 條第2 項第2 款規定之第二
    級毒品，不得非法持有，竟共同基於持有第二級毒品安非他
    命之犯意聯絡，於98年3 月18日前某日，約定由張懷湘提供
    均內含有安非他命、愷他命、假麻黃鹼之粉紅色及藍色藥錠
    交與乙○○負責進行褪色及添加由甲○○提供內含假麻黃鹼
    成分之白色藥錠，並由丙○○提供褪色所需之器具，甲○○
    則負責隨時解答褪色程序上之疑問。謀議既定後，乙○○、
    丙○○、甲○○遂共同於乙○○、丙○○位於屏東縣內埔鄉
    ○○村○○路成邦新莊85號1 樓之住處，擬將張懷湘所提供
    之粉紅色藥錠及藍色藥錠，褪去藥錠之顏色後再添加由甲○○提供之白色藥錠，嗣乙○○依甲○○之建議，委由丙○○
    購入丙酮及吸油紙巾，先以丙○○提供之鋼鍋，將部分藍色
    藥錠以丙酮溶解成附表編號8 所示之藍色溶液，復嘗試以吸
    油紙巾過濾褪色。嗣為法務部調查局南部地區機動工作組（
    下稱南機組）及高雄市政府警察局苓雅分局持搜索票，於98
    年4 月7 日晚上8 時許，在屏東縣內埔鄉○○村○○路成邦
    新莊85號1 樓處，當場逮捕乙○○、丙○○及甲○○，並扣
    得其所共同持有如附表所示編號3 之粉紅色藥錠1 包（淨重
    約570 公克，其中安非他命純度0.91％，純質淨重約5.19公
    克；愷他命純度以0.5 ％計，純質淨重約2.85公克；假麻黃
    鹼純度以0.5 ％計，純質淨重約2.85公克）、編號4 之藍色
    藥錠1 包（淨重約62公克，其中安非他命純度1.27％，純質
    淨重約0.79公克；愷他命純度8.48％，純質淨重約5.26公克
    ；假麻黃鹼純度14.7 8％，純質淨重約9.16公克）、編號8
    之藍色溶液1 桶（淨重約7,000 公克，其中安非他命純度
    1.11 ％ ，純質淨重約77.70 公克；愷他命純度7.85％，純
    質淨重約549.50公克；假麻黃鹼純度12.91 ％，純質淨重約
    903.70公克）、及沾染而殘餘第二級毒品安非他命，且不可
    析離如附表編號9 之鋼鍋1 個、編號10鋼盆1 個、編號11之
    杓子1 支、編號12之吸油紙巾1 包、編號15之鐵盤1 個、編
    號16之包裝袋7 個、編號18之塑膠盒4 個等物；在客廳扣得
    乙○○持有專供其施用如附表編號2 結晶檢品2 包（其中1
    包含第三級毒品愷他命成分，另1 包則未驗出法定毒品成分
    ）、編號24之愷他命吸食器及如附表所示編號1 （冰箱1 只
    ）、編號5 （白色藥錠1 包，內含假麻黃鹼成分，淨重約
    1,475 公克，純度35.4 9％，純質淨重約523.48公克）、編
    號6 （瓦斯桶1 個）、編號7 （快速爐1 具）、編號13（木
    柄濾杓1 支）、編號14（濾網1 支）、編號17（塑膠漏斗1
    個）、編號19至23（丙酮15瓶、無水酒精5 瓶、鹽酸1 瓶、
    電子秤1 個）、編號25（手機5 支）等物；另自甲○○所有
    之車牌號碼0623-NW 號自小客車上查獲如附表編號26之製毒
    相關資料1 冊，而悉上情。
二、案經法務部調查局南機組報告臺灣高雄地方法院檢察署檢察
    官偵查起訴。
    理  由
壹、證據能力部分
一、本案對被告乙○○所使用0000000000行動電話門號所為之通
    訊監察，係依通訊保障及監察法規定，經法官審查後核發而
    實施，有通訊監察書暨門號可稽（本院卷第113 頁至第114
    頁），為合法之通訊監察。在通訊監察期間取得被告乙○○
    以行動電話與被告丙○○、甲○○對話之錄音，並無違法取
    證之瑕疵，依此核發之通訊監察書所監聽之錄音帶及譯文，
    業經被告乙○○、丙○○、甲○○及渠等之辯護人、檢察官
    就各該監聽譯文所示對話內容之真正均不爭執，監聽譯文所
    表彰依法律規定程序所取得之語音證物內容，具有證據能力
    。
二、偵查中有關鑑定人之選任及鑑定機關之囑託，依刑事訴訟法
    第198 條及第208 條之規定，應由檢察官為之，而鑑定人及
    鑑定機關實施鑑定或審查之人所為之言詞或書面報告，即為
    傳聞證據之例外，具有證據能力。是檢察官對偵查中之案件
    ，認須實施鑑定者，固應就具體個案，選任鑑定人或囑託鑑
    定機關為之；但對司法警察機關調查中之案件，或有量大或
    急迫之情形，為因應實務之現實需求，如檢察官針對該類案
    件之性質，認為當然有鑑定之必要者，基於檢察一體原則，
    得由該管檢察長對於轄區內之案件，以事前概括選任鑑定人
    或囑託鑑定機關之方式，俾便轄區內之司法警察官、司法警
    察對調查中之此類案件，得即時送請事前已選任之鑑定人或
    囑託之鑑定機關實施鑑定。扣案如附表編號3 、4 、5 、8
    之藍色藥錠、粉紅色藥錠、白色藥錠及藍色溶液，均係由查
    獲之法務部調查局予以檢驗，而法務部調查局為臺灣高等法
    院檢察署檢察長事先概括選任之鑑定機關，仍屬受檢察官囑
    託鑑定，所出具之書面鑑定報告，應屬刑事訴訟法所定之傳
    聞例外，當具有證據能力。
三、按被告以外之人於偵查中向檢察官所為陳述，除顯有不可信
    之情況者外，得為證據，刑事訴訟法第159 條之1 第2 項定
    有明文。偵查中對被告以外之人（包括證人、鑑定人、告訴
    人、被害人及共同被告等）所為之偵查筆錄，或被告以外之
    人向檢察官所提之書面陳述，性質上均屬傳聞證據。惟現階
    段刑事訴訟法規定檢察官代表國家偵查犯罪、實施公訴，依
    法其有訊問被告、證人及鑑定人之權，證人、鑑定人且須具
    結，而實務運作時，檢察官偵查中向被告以外之人所取得之
    陳述，原則上均能遵守法律規定，不致違法取供，其可信度
    極高，職是，被告以外之人前於偵查中已具結而為證述，除
    反對該項供述得具有證據能力之一方，已釋明「顯有不可信
    之情況」之理由外，不宜以該證人未能於審判中接受他造之
    反對詰問為由，即遽指該證人於偵查中之陳述不具證據能力
    。查本件證人即共同被告乙○○、丙○○、甲○○於檢察官
    偵查中所為之陳述，其經依法具結部分，依上開說明，該等
    證人於偵查中具結之證述即有證據能力。
四、被告以外之人於司法警察（官）調查中所為之陳述，依刑事
    訴訟法第159 條第1 項規定，係屬傳聞證據，原則上無證據
    能力，惟如該陳述與審判中不符時，其先前之陳述具有較可
    信之特別情況，且為證明犯罪事實存否所必要者，依刑事訴
    訟法第159 條之2 規定，始例外認為有證據能力；如該陳述
    與審判中相符時，因該陳述並不符合刑事訴訟法第159 條之
    2 有關傳聞例外之規定，故不得作為認定本案犯罪事實有無
    之證據，此時，當以其於審判中之陳述作為證據。至所謂「
    與審判中不符」，包括其陳述自身前後不符，及與審判中其
    他證據相齟齬，導致關於主要事實應為相異認定者而言。是
    此不符係指實質不符之陳述，與主要事實無關。僅一字一句
    之不符，固不論矣，即使為一部不符，然倘該不符者係屬可
    分，亦應認為僅此一部之不符，有本條之適用。所謂「較可
    信之特別情況」，則係指與審判中之陳述互為比較結果，其
    先前之陳述存在「可信之特別情況」而言，故其僅係「相對
    之特別可信」，而尚未至「絕對之特別可信」程度。本件證
    人即共同被告丙○○於警詢陳述被告乙○○受張懷湘所託溶
    解藥錠部分；證人即共同被告甲○○陳述其與被告乙○○及
    丙○○往來之關係，因均屬審判外之陳述，為傳聞證據，惟
    證人丙○○、甲○○之陳述整體而言，核與渠等在本院之證
    述相符，是證人丙○○、甲○○警詢中之陳述並不符合刑事
    訴訟法第159 條之2 有關傳聞例外之規定，不得作為認定本
    案犯罪事實有無之證據，並無證據能力，應以證人丙○○、
    甲○○在審判中之證述作為證據。至於證人即共同被告乙○○在警詢雖陳述：「張懷湘將疑似可待因藥錠及鹽酸等相關
    製毒配料及器具搬到我弟弟丙○○內埔村南華路85號住處，
    要我們兄弟幫忙購買丙酮加工將可待因的油濾掉；張懷湘就
    是要我們兄弟幫忙加工可待因，並提供愷他命之人」（見警
    卷第18頁、第20頁），惟於本院則改稱：「我弟弟（丙○○
    ）並沒有與我合意去操作、製造檢察官起訴的物品，他是查
    獲當天才知道的」（見本院卷第190 頁），與其於警詢中所
    述係有出入。惟證人乙○○並無提及警詢時受到任何不當壓
    力、脅迫等不正訊問之情形，且警詢筆錄係採一問一答方式
    製作，筆錄末頁有其親自閱覽認明無訛後之簽名。參以證人
    有其不可代替性，證人乙○○於警詢之陳述，較之嗣於本院
    翻異之供述內容，非無「較可信之特別情況」，且其陳述自
    身前後矛盾，顯然已足可導致本案主要事實之相異認定，以
    起訴之犯罪事實為中心，證人乙○○於警詢之陳述，實乃本
    案主要事實之一，即被告丙○○是否為共同正犯之證明，具
    備「必要性」即不待言，是證人乙○○之警詢陳述有證據能
    力，應可認定。
貳、實體部分：
一、訊據被告乙○○、丙○○、甲○○，均矢口否認知悉扣案粉
    紅色、藍色藥錠及藍色溶液含第二級毒品安非他命之成分，
    被告乙○○辯稱：「我僅係受張懷湘之託加工可待因錠，即
    就張懷湘所提供之粉紅色藥錠、藍色藥錠進行溶解脫色」；
    被告丙○○辯稱：「我與張懷湘並不認識，扣案之粉紅色、
    藍色藥錠均是乙○○所有，我僅與乙○○同居一處，並未與
    乙○○有犯意之聯絡」；被告甲○○辯稱：「我沒有參與乙○○將藍色及粉紅色藥錠褪色及添加白色藥錠之行為」云云
    ，經查：
  (一)扣案如附表編號8 之藍色溶液（淨重約7,000 公克，安非他
    命純度約1.11％等情，安非他命純質淨重約77.7公克）、編
    號3 之粉紅色藥錠（淨重約570 公克，安非他命純度0.91％
    ，安非他命純質淨重約5.19公克）、編號4 之藍色藥錠（淨
    重約62公克，安非他命純度1.27％，安非他命純質淨重約0.
    79公克），內含第二級毒品安非他命驗前純質淨重共計約83
    .68公克，有法務部調查局98年6 月5 日調科壹字第098002
    96150 號鑑定書在卷可稽（見偵卷第152 頁至第154 頁），
    而被告乙○○於本院供陳：「藍色及粉紅色的藥錠都是張懷
    湘給我的；張懷湘交給我那些藥丸就是叫我褪色，扣案的藍
    色溶液就是藍色藥錠溶掉的」（見本院卷第192 頁、第197
    頁）明確，是被告乙○○對持有粉紅色、藍色藥錠及藍色藥
    錠溶解而成之藍色溶液乙節並不爭執，且有自被告乙○○住
    處查扣，如附表編號3 之粉紅色藥錠、編號4 之藍色藥錠各
    1 包及編號8 之藍色溶液1 桶等物品可資佐憑，堪認被告乙○○確係持有含第二級毒品安非他命之粉紅色、藍色藥錠及
    藍色溶液。被告乙○○雖於本院稱：藍色藥錠經其以丙酮溶
    解，並倒水進入後，整桶都壞掉了云云，然查藍色藥錠，於
    添加丙酮或水，或丙酮與水混合液之情形下，均不會發生藥
    錠內各種毒品成分化學結構上之任何改變，此有法務部調查
    局98年11月9 日第00000000000 號函附卷可稽（見本院卷第
    232 頁），且扣案之藍色溶液中，含有安非他命純質淨重約
    77.7公克，是溶液中之毒品成分均仍存在並未滅失或變質，
    被告乙○○仍係持有第二級毒品安非他命無疑。
  (二)被告丙○○否認知悉被告乙○○將藍色藥錠以丙酮溶解並以
    吸油紙巾過濾油脂、吸附色澤之事實。然查被告丙○○同受
    張懷湘之委託協助被告乙○○對扣案藥錠進行加工乙節，業
    據證人即被告乙○○於警詢時稱：「張懷湘將疑似可待因藥
    錠及鹽酸等相關製毒配料及器具搬到我弟弟丙○○內埔村南
    華路85號住處，要我們兄弟幫忙購買丙酮加工將可待因的油
    濾掉；張懷湘就是要我們兄弟幫忙加工可待因，並提供愷他
    命之人」（見警卷第18頁、第20頁），而被告丙○○於本院
    中亦稱曾見張懷湘有拿可待因（扣案藥錠）至其住處（見本
    院卷一第32頁、聲羈卷第9 頁），足認被告丙○○對張懷湘
    有交付扣案藥錠予被告乙○○應有所認識。又被告乙○○雖
    於本院審理時，改稱被告丙○○係事後始悉上情，然被告丙○○於本院審理時稱：「被告乙○○打電話要我買丙酮，並
    順便叫我買濾紙回家」（見本院卷第93頁），並有南機組98
    年4 月6 日20時54分許，被告丙○○以0000000000行動電話
    門號與被告乙○○之0000000000行動電話門號監聽譯文顯示
    ：「欽：沒有吸油面紙，那個『可利亞』什麼的廚房紙巾喔
    」；「輝：對呀，那個可以」；「欽：去脂除油一次搞定的
    是不是？」；「輝：對啊，最油的」可佐，被告丙○○於本
    院之供述內容，因與被告乙○○委託被告丙○○購買去脂除
    油之紙巾，且要去油效果最強款式一節相符，堪認屬實。而
    關於吸油紙巾之用途係供過濾油脂、吸附色澤之用，業據證
    人即被告甲○○於偵查中稱：「乙○○問我要如何將水濾掉
    ，當時丙○○也在旁邊聽，我說這東西我不會作，你們出去
    買一些吸油紙或是布把他濾乾」（見偵一卷第84頁）明確，
    是被告丙○○係於案發前，即依被告乙○○之指示購入強效
    吸油紙巾供褪色之用之事實，亦堪予認定。又丙酮會對眼睛
    、鼻子及喉嚨產生刺激屬於刺激溶劑且非一般家庭慣見之化
    學產品，被告丙○○與被告乙○○為親兄弟，是被告丙○○
    對於被告乙○○之工作背景應知之甚詳，被告丙○○對被告
    乙○○無故央請其購入丙酮溶劑多達15瓶（如扣案附表編號
    19所示），豈能無疑而不過問用途。而被告乙○○於本院審
    理時陳稱：「本來是要給甲○○做，可是甲○○家裡有小孩
    子，不方便所以才拿到我家」（見本院卷第194 頁），足見
    被告乙○○對於藍色藥錠溶解於丙酮溶劑之後，將產生刺激
    性氣味一情，亦應有所認識，則被告乙○○、丙○○既同住
    於屏東縣南華路之住處，又豈會對於家中無故瀰漫刺激性氣
    味而不聞不問，被告丙○○所辯不知被告丙○○將藍色藥錠
    以丙酮溶解並以吸油紙巾過濾油脂之事實，顯不合理。參以
    被告乙○○與偵查中稱：「丙○○與甲○○是常看張懷湘逼
    我，才幫我的」（見聲羈卷第5 頁），足認被告丙○○對於
    被告乙○○為張懷湘遂行藥錠褪色之作業，顯有認識並出於
    自願協助其兄乙○○，則被告丙○○既明知被告乙○○持有
    藍色藥錠並將進行褪色，仍以處理自己事務之態度，積極購
    入丙酮及吸油面紙，並提供自己所有之鍋具，是被告丙○○
    經分工以提供關鍵鍋具、丙酮之方法，與被告乙○○共同持
    有扣案含第二級毒品安非他命之藍色、粉紅色藥錠、藍色溶
    液之事實，堪予認定。
  (三)被告甲○○矢口否認有何參與被告乙○○將藍色及粉紅色藥
    錠褪色及添加白色藥錠之事實，惟被告甲○○於本院稱：「
    乙○○曾經請教過我化學上的問題，而我有去乙○○南華路
    85號住處，乙○○在那邊有拿藥丸給我看，我知道那些藥丸
    是搖頭店在用的毒品，可能是搖頭丸之類的；乙○○打電話
    來問我，是因為他的藥都溶掉了，我的意思是叫他把水倒掉
    」（見本院羈押卷第10頁至第11頁及本院卷第94頁）；於偵
    查中稱：「乙○○有邀我製毒，但我不願意」（見偵一卷第
    82頁），核與南機組98年4 月6 日21時57分許，被告乙○○
    以0000000000行動電話門號與被告甲○○之0000000000行動
    電話門號監聽譯文顯示，被告甲○○於被告乙○○詢問藍色
    藥錠全部融化之後的步驟，建議被告乙○○予以隔水一節相
    符，並有被告乙○○於本院證稱：「張懷湘要我將藍色及粉
    紅色藥錠褪成白色後，再把白色的藥錠磨成粉添加後再拿給
    他，但張懷湘沒有交代我怎麼去色；甲○○知道我要做什麼
    ，就是甲○○教我怎麼褪色的，他說丙酮是去光水，就倒丙
    酮下去；甲○○有看過藍色跟白色的藥錠；白色藥丸是我跟
    甲○○拿的；我有叫丙○○去跟甲○○拿白灰即扣案的白色
    藥丸，後來是我自己去拿的」（見本院卷第192 頁至第201
    頁）；於偵查中稱：「我打電話給甲○○，甲○○叫我倒水
    ，油就會浮上來」（見偵卷第78頁）等語明確，足認被告甲○○曾向被告乙○○說明溶解、過濾藥錠之方法，而被告乙○○亦確實遵照被告甲○○之建議，倒入由被告丙○○購入
    之丙酮作為溶解藍色藥錠之溶劑再予以隔水。被告甲○○若
    非與被告乙○○、丙○○就張懷湘所交辦之藥錠加工有分工
    之關係，何故積極提供被告乙○○褪色之技術指導，並交付
    供事後添加之扣案白色藥錠，是被告甲○○經由解答褪色之
    方法及提供扣案之白色藥錠等方式，與被告乙○○分工合作
    ，共同持有扣案含第二級毒品安非他命之藍色、粉紅色藥錠
    、藍色溶液之事實亦堪予認定。另被告乙○○於警詢時雖稱
    ：「丙酮是張懷湘叫我跟我弟弟去買的」（見警卷第17頁）
    ，而與本院證述係被告甲○○教伊如何褪色等情不符，然審
    酌被告乙○○與甲○○關係非淺，被告乙○○甚至以小舅尊
    稱被告甲○○（見警卷第17頁），則就該警詢與審判中不符
    之部分，以被告乙○○猝不及防即被帶回調查，因事出突然
    ，源於本能下為協助親友閃躲推諉，而將被告甲○○之犯行
    推由尚未到案之張懷湘承擔，亦甚合情理，相較被告乙○○
    於偵、審中經命具結擔保後慎重之證述，因審判中之證述容
    有偽證之處罰，是應以被告乙○○於本院證述之內容較可採
    信。
  (四)被告乙○○、丙○○、甲○○，雖均辯稱不知扣案藍色、粉
    紅色藥錠之實際成分云云，惟查：被告乙○○係受張懷湘之
    託將張懷湘所提供之粉紅色、藍色藥錠褪去顏色並添加如附
    表編號5 之白色藥錠，而經調查局鑑驗結果顯示，扣案如附
    表編號3 、4 之粉紅色、藍色藥錠均內含第二級毒品安非他
    命、微量第四級毒品先驅原料假麻黃鹼、微量第三級毒品愷
    他命；白色藥錠內含高純度之假麻黃鹼（百分之35.49 ），
    均非市面上可輕易取得之原料，張懷湘既然係委託被告乙○○、丙○○、甲○○，協助褪色並添加白色藥錠，而不怕被
    告乙○○、丙○○、甲○○私吞扣案之藥錠或因不諳褪色之
    流程而使得來不易之原料毀損滅失，且製成之成品將供他人
    施用，業據被告乙○○自承：「我也知道做出來的東西是要
    給人家吃的」（見本院卷第30頁），則張懷湘與被告乙○○
    、丙○○、甲○○之間之信賴關係顯非比尋常，是被告乙○○、丙○○、甲○○為謀能順利達成張懷湘所託，對於張懷
    湘交付之藍色、粉紅色藥錠及甲○○提供之白色藥錠成分，
    必當有所瞭解，被告乙○○始敢收受，並依被告甲○○之指
    示有恃無恐的以丙酮作為溶劑，而不擔心會產生其他化學物
    質變化，使原本就取得不易的原料產生質變，佐以法務部調
    查局98年11月9 日第00000000000 號函指稱：扣案粉紅色、
    藍色及白色藥錠，於添加丙酮或水，或丙酮與水混合液之情
    形下，均不會發生藥錠內各種毒品成分化學結構上之任何改
    變。足認被告乙○○、丙○○、甲○○對於藍色、粉紅色藥
    錠含有第二級毒品安非他命之成分均應有所認識。
  (五)又被告乙○○雖於偵查中稱：「扣押物品清單內的東西都是
    在屏東縣內埔鄉○○路成邦新莊85號查獲的，東西是張懷湘
    拿給我的，他拿紅、白藥錠給我，說是可待因，因為不純，
    要我將紅白藥錠先磨成粉，讓藥錠中的其他成分浮起來，叫
    淨化」（見偵一卷第78頁），然關於扣案如附表編號3 之粉
    紅色藥錠及編號4 之藍色藥錠，均係由張懷湘所提供，而編
    號5 之白色藥錠則係由被告甲○○所提供乙節，經本院於審
    判中再次確認後，被告乙○○明確指證：「藍色藥錠及粉紅
    色藥錠都是張懷湘給我的，白色藥錠是我跟甲○○拿的；藥
    錠褪色前是藍色的」（見本院卷一第199 頁、第200 頁），
    徵諸被告乙○○始終堅稱伊係受託為張懷湘將藥錠褪色，則
    白色藥錠既未經染色，自無褪色之必要，且被告乙○○確實
    將扣案如附表編號4 之藍色藥錠以丙酮及水溶解成附表編號
    8 之藍色溶液，堪信是被告乙○○於偵查中係因口誤而將藍
    色藥錠與白色藥錠混淆，是被告乙○○此部分之口誤尚難據
    為被告甲○○有利之認定。
  (六)本件罪證明確，被告乙○○、丙○○、甲○○共同持有第二
    級毒品安非他命之犯行，洵堪認定，應依法論科。
二、按所謂「持有」，係指對特定物於事實上居於可得支配之狀
    態而言，與該物所有權歸屬無涉，本件扣案如附表編號3 、
    4 、8 所示均含第二級毒品安非他命之粉紅色藥錠、藍色藥
    錠、藍色溶液，均係被告乙○○受張懷湘所託，與被告丙○○、甲○○共同代為褪色而持有之原料及半成品，則粉紅色
    、藍色藥錠及藍色溶液既均藏放在被告乙○○、丙○○屏東
    縣南華路85號住處內，則被告乙○○、丙○○事實上可得直
    接支配管領；被告甲○○透過分工合作，指導被告乙○○遂
    行藥錠之褪色，亦屬可得直接支配之狀態，自均得認該扣案
    之粉紅色、藍色藥錠及藍色溶液仍屬被告乙○○、丙○○、
    甲○○所持有中。再查，被告乙○○、丙○○、甲○○持有
    之粉紅色藥錠、藍色藥錠、藍色液體，總計內含第二級毒品
    安非他命83.68 公克( 其中粉紅色藥錠內含安非他命驗前純
    質淨重約5.19公克；藍色藥錠內含安非他命驗前純質淨重約
    0.79公克；藍色溶液內含安非他命純質淨重約77.7公克) ，
    有上述法務部調查局98年6 月5 日調科壹字第09800296150
    號鑑定書在卷可稽，已逾行政院於93年1 月7 日發布施行之
    「轉讓持有毒品加重其刑之數量標準」第2 條第1 項第2 款
    所定第二級毒品淨重10公克以上之標準，而被告乙○○、丙○○、甲○○行為後，毒品危害防制條例第11條已於98年5
    月20日修正公布，修正前毒品危害防制條例第11條第2 項、
    第4 項規定：「持有第二級毒品者，處2 年以下有期徒刑、
    拘役或新臺幣3 萬元以下罰金」、「持有毒品達一定數量者
    ，加重其刑至二分之一，其標準由行政院定之。」；修正後
    毒品危害防制條例第11條第4 項規定：「持有第二級毒品純
    質淨重20公克以上者，處6 月以上5 年以下有期徒刑，得併
    科新臺幣70萬元以下罰金。」；經比較新舊法，以修正前毒
    品危害防制條例第11條第4 項規定較為有利。是核被告乙○○、丙○○、甲○○所為，均係犯修正前毒品危害防制條例
    第11條第2 項、第4 項之持有第二級毒品達一定數量罪。被
    告乙○○、丙○○、甲○○與張懷湘就持有第二級毒品安非
    他命之犯行，有犯意聯絡及行為分擔，均為共同正犯。末查
    ，被告乙○○有曾受有期徒刑執行完畢之前科，此有臺灣高
    等法院被告全國前案紀錄表在卷足憑，其於5 年以內故意再
    犯本件有期徒刑以上之罪，為累犯，應依刑法第47條第1 項
    前段之規定，並遞加重其刑。又被告乙○○雖於本院稱：「
    我有供出上游，而張懷湘亦已落網」，請求依毒品危害防制
    條例第17條第1 項之規定減輕或免除其刑，惟所謂「供出毒
    品來源」應係指具體供出上游之毒品來源，以防止毒品之蔓
    延而言，如供出共犯，而未供出提供毒品予共犯的毒品來源
    者，即不得依前開法條減輕其刑，經查張懷湘雖已落網，並
    由檢察官另案偵查中，然張懷湘與被告乙○○於本件持有第
    二級毒品案件中，應屬本案之共犯，縱使被告乙○○指認係
    自張懷湘取得扣案之第二級毒品，仍非屬供出毒品之來源者
    甚明，且觀諸卷附通聯資料，法務部調查局南機組之調查人
    員，於被告乙○○供出張懷湘前，業已掌握張懷湘與被告乙○○之通聯資料，是張懷湘之落網應與被告之指認無關，自
    不得作為認定被告乙○○有何供出毒品來源之依據。爰審酌
    被告乙○○、丙○○、甲○○共同持有毒品之數量雖多，然
    尚未流入市面，影響社會秩序尚屬輕微等一切情狀，量處被
    告乙○○有期徒刑1 年，被告丙○○、甲○○，各處有期徒
    刑8 月。
三、扣案由被告乙○○、丙○○、甲○○共同持有如附表編號3
    之粉紅色藥錠、編號4 之藍色藥錠、編號8 之藍色溶液，經
    送驗後，確均內含第二級毒品安非他命、第三級毒品愷他命
    及第四級毒品假麻黃鹼成分，此有卷附之法務部調查局鑑定
    書附卷可參，其中第二級毒品成分與其他第三級、第四級毒
    品成分均已混同不可分，爰一併依毒品危害防制條例第18條
    第1 項前段規定，於各自犯罪項下宣告沒收銷燬之。另扣案
    如附表編號9 、10、11、12、15、16、18（鋼鍋1 個、鋼盆
    1 個、杓子1 支、吸油紙巾1 包、鐵盤1 個、包裝袋7 個、
    塑膠盒4 個）等物，亦因沾染而殘餘第二級毒品安非他命，
    且不可析離，自應一併沒收銷燬之。而扣案如附表編號2 、
    24所示之結晶檢品2 包（其中1 包含第三級毒品愷他命成分
    ，另1 包則未驗出法定毒品成分）及吸食器1 組，為被告乙○○供自己吸食第三級毒品愷他命之用；扣案如附表編號1
    、5 、6 、7 、13、14、17、19、20、21、22、23、25、26
    （冰箱1 只、白色藥錠1 包、瓦斯桶1 個、快速爐1 具、木
    柄杓子1 支、濾網1支 、塑膠漏斗1 個、丙酮15瓶、無水酒
    精5 瓶、鹽酸1 瓶、電子秤1 個、製毒參考資料39頁、手機
    5 支、製毒相關資料1 冊）等物均與被告乙○○、丙○○、
    甲○○所犯本件持有第二級毒品安非他命達一定數量罪無關
    聯，爰不一併為沒收銷燬或沒收之諭知，附此敘明。
四、公訴意旨雖以：被告乙○○、丙○○、甲○○，在被告乙○○、丙○○位於屏東縣內埔鄉○○村○○路成邦新莊85號1
    樓之住處，共同將鼻炎治療藥錠經萃取提煉製成第四級毒品
    先驅原料假麻黃鹼成分，同時進行添加第二級毒品安非他命
    ，以及第三級毒品愷他命成分，調配混合之過程，製成多重
    化學成分之毒品，因認被告乙○○、丙○○、甲○○涉犯毒
    品危害防制條例第4 條第2 項、第3 項、第4 項之製造第二
    級毒品安非他命、第三級毒品愷他命、第四級毒品假麻黃鹼
    等罪嫌。惟查：
  (一)按犯罪事實應依證據認定之，無證據不得認定犯罪事實，刑
    事訴訟法第154 條第2 項定有明文。檢察官指被告乙○○、
    丙○○、甲○○涉犯製造第二級毒品安非他命、第三級毒品
    愷他命、第四級毒品假麻黃鹼罪嫌，無非以被告乙○○、丙○○、甲○○之供述及通訊監察譯文、法務部調查局98年6
    月5 日調科壹字第09800296150 號鑑定書、扣押物品目錄表
    、蒐證照片，為其論據。然本案被告乙○○係聽從被告甲○○之指示，委由被告丙○○購入丙酮及吸油紙巾，先以被告
    丙○○提供之鋼鍋，將藍色藥錠以丙酮溶解，並嘗試以吸油
    紙巾過濾褪色，最終再行添加由被告甲○○提供之白色藥錠
    ，已如上述，又依法務部調查局98年11月9 日第0000000000
    0 號函指稱：扣案粉紅色、藍色及白色藥錠，於添加丙酮或
    水，或丙酮與水混合液之情形下，均不會發生藥錠內各種毒
    品成分化學結構上之任何改變，是被告乙○○、丙○○、甲○○所使用之方法，不僅無法將具毒品成分之原料加以化合
    而製成其他成分之毒品外，亦無法將原含有毒品物質之物，
    予以加工改製或提高其純度，而僅係單純的將所持有的藥錠
    內容物由固體狀態變更為液體狀態，尚難認為渠等有何製造
    之犯行。再參以檢察官所認自被告甲○○車上查扣之製毒手
    冊共10份文件資料，經法務部調查局98年11月9 日第000000
    00000 號函所示，分別係係有關毒品分析之研究報告、永信
    藥品公司之產品目錄、「Carmine Tablets Y.Y.」感冒藥錠
    之相關說明及廠商之儀器產品目錄、頭部外傷之醫療說明及
    毒品及毒品先驅化學品之相關說明，均與被告乙○○、丙○○、甲○○將藍色藥錠以丙酮溶解後，再以吸油面紙過濾褪
    色，最終再行添加白色藥錠等方法無關，殊難據此認定被告
    乙○○、丙○○、甲○○有何製造第二級毒品安非他命、第
    三級毒品愷他命、第四級毒品假麻黃鹼之犯行，且本案查扣
    之地點又無足資製造第二級毒品安非他命、第三級毒品愷他
    命、第四級毒品假麻黃鹼之完整設備，各情研判。被告乙○○所辯僅係受被告甲○○之教示，藉被告丙○○提供之丙酮
    及鍋具，欲將藍色、粉紅色藥錠褪色，並添加白色藥錠等情
    ，自非無憑。從而，檢察官所舉上開事證，尚不足使本院形
    成被告乙○○、丙○○、甲○○有於起訴書所載時、地製造
    第二級毒品安非他命、第三級毒品愷他命、第四級毒品假麻
    黃鹼罪之確信，又查無其他積極事證足資為不利被告乙○○
    、丙○○、甲○○製造第二級毒品安非他命、第三級毒品愷
    他命、第四級毒品假麻黃鹼之認定，渠等此部分製造第二級
    毒品安非他命、第三級毒品愷他命、第四級毒品假麻黃鹼之
    犯行，即屬不能證明，檢察官指被告乙○○、丙○○、甲○○犯製造第二級毒品安非他命、第三級毒品愷他命、第四級
    毒品假麻黃鹼罪云云，自難憑採。
  (二)本件依檢察官起訴書記載可知，其起訴之犯罪事實包括「被
    告乙○○、丙○○、甲○○持有並製造（混合）第二、三、
    四級毒品」等基本社會事實，如「製造」行為成立，其前階
    段為製造而「持有」之行為，雖有前、後階段行為之關係，
    仍屬不可分之實質上一罪，至為明確。是檢察官認被告乙○○、丙○○、甲○○涉犯製造第二級毒品安非他命、第三級
    毒品愷他命、第四級毒品假麻黃鹼部分，因與起訴經判決有
    罪之持有第二級毒品安非他命部分，具有實質上一罪關係，
    就被告乙○○、丙○○、甲○○被訴製造第二級毒品安非他
    命、第三級毒品愷他命、第四級毒品假麻黃鹼部分，爰不另
    為無罪之諭知，附此敘明。
據上論斷，應依刑事訴訟法第299 條第1 項前段，毒品危害防制
條例第11條第2 項、第4 項（修正前）、第18條第1 項前段，刑
法第11條前段、第2 條第1 項前段、第28條、第47條第1 項前段
 ，判決如主文。
本案經檢察官丁○○到庭執行職務。
中    華    民    國    99    年    2     月    8     日
                  刑事第八庭  審判長法  官  王伯文
                                    法  官  蔣志宗
                                    法  官  謝宗翰
附表:
┌─┬───┬─┬────────────┬──────┐
│編│扣案物│數│檢驗結果                │是否沒收或沒│
│號│品名稱│量│                        │收銷燬之依據│
├─┼───┼─┼────────────┼──────┤
│1 │冰箱  │ 1│                        │與本件持有第│
│  │      │只│                        │二級毒品案件│
│  │      │  │                        │無關聯，不予│
│  │      │  │                        │沒收。      │
├─┼───┼─┼────────────┼──────┤
│2 │結晶檢│ 2│依法務部調查局98年6 月5 │與本件持有第│
│  │品    │包│日調科壹字第09800296150 │二級毒品案件│
│  │      │  │號鑑定書之鑑驗結果：    │無關聯，不予│
│  │      │  │1 包（淨重2.5 公克）含第│沒收。      │
│  │      │  │三級毒品愷他命成分；    │            │
│  │      │  │1 包（淨重20.5公克）未驗│            │
│  │      │  │出法定毒品成分。        │            │
├─┼───┼─┼────────────┼──────┤
│3 │粉紅藥│16│依法務部調查局98年6 月5 │因第二級毒品│
│  │錠    │包│日調科壹字第09800296150 │安非他命、第│
│  │      │  │號鑑定書之鑑驗結果：均含│三級毒品愷他│
│  │      │  │第二級毒品安非他命微量第│命及第四級毒│
│  │      │  │四級毒品先驅原料麻黃鹼、│品假麻黃鹼呈│
│  │      │  │微量第三級毒品愷他命等成│現混合狀態無│
│  │      │  │分（淨重約570 公克，其中│從析離，故不│
│  │      │  │安非他命純度0.91％，純質│問是否屬於犯│
│  │      │  │淨重約5.19公克；假麻黃鹼│人所有，全數│
│  │      │  │純度以0.5 ％計，純質淨重│均應依毒品危│
│  │      │  │約2.85公克；愷他命純度以│害防制條例第│
│  │      │  │0.5 ％計，純質淨重約2.85│18條第1 項前│
│  │      │  │公克）。                │段之規定，沒│
│  │      │  │                        │收銷燬之。  │
├─┼───┼─┼────────────┼──────┤
│4 │藍色藥│ 1│依法務部調查局98年6 月5 │因第二級毒品│
│  │錠    │包│日調科壹字第09800296150 │安非他命、第│
│  │      │  │號鑑定書之鑑驗結果：含安│三級毒品愷他│
│  │      │  │非他命、假麻黃鹼及愷他命│命及第四級毒│
│  │      │  │等成分（淨重約62公克，其│品假麻黃鹼呈│
│  │      │  │中安非他命純度1.27％，純│現混合狀態無│
│  │      │  │質淨重約0.79公克；假麻黃│從析離，故不│
│  │      │  │鹼純度14.78 ％，純質淨重│問是否屬於犯│
│  │      │  │約9.16公克；愷他命純度  │人所有，全數│
│  │      │  │8.48 ％ ，純質淨重約5.26│均應依毒品危│
│  │      │  │公克）。                │害防制條例第│
│  │      │  │                        │18條第1 項前│
│  │      │  │                        │段之規定，沒│
│  │      │  │                        │收銷燬之。  │
├─┼───┼─┼────────────┼──────┤
│5 │白色藥│ 1│依法務部調查局98年6 月5 │與本件持有第│
│  │錠    │包│日調科壹字第09800296150 │二級毒品案件│
│  │      │  │號鑑定書之鑑驗結果：含假│無關聯，不予│
│  │      │  │麻黃鹼成分（淨重約1475公│沒收。      │
│  │      │  │克，純度35.49 ％，純質淨│            │
│  │      │  │重約523.48公克）。      │            │
├─┼───┼─┼────────────┼──────┤
│6 │瓦斯桶│ 1│                        │與本件持有第│
│  │      │個│                        │二級毒品案件│
│  │      │  │                        │無關聯，不予│
│  │      │  │                        │沒收。      │
├─┼───┼─┼────────────┼──────┤
│7 │快速爐│ 1│                        │與本件持有第│
│  │      │具│                        │二級毒品案件│
│  │      │  │                        │無關聯，不予│
│  │      │  │                        │沒收。      │
├─┼───┼─┼────────────┼──────┤
│8 │籃色溶│ 1│依法務部調查局98年6 月5 │因第二級毒品│
│  │液    │桶│日調科壹字第09800296150 │安非他命、第│
│  │      │  │號鑑定書之鑑驗結果：含安│三級毒品愷他│
│  │      │  │非他命、假麻黃鹼及愷他命│命及第四級毒│
│  │      │  │等成分（淨重約7000公克，│品假麻黃鹼呈│
│  │      │  │其中安非他命純度1.11％，│現混合狀態無│
│  │      │  │純質淨重約77.70 公克；假│從析離，故不│
│  │      │  │麻黃鹼純度12.91 ％，純質│問是否屬於犯│
│  │      │  │淨重約903.70公克；愷他命│人所有，全數│
│  │      │  │純度7.85％，純質淨重約  │均應依毒品危│
│  │      │  │549.50 公克）。         │害防制條例第│
│  │      │  │                        │18條第1 項前│
│  │      │  │                        │段之規定，沒│
│  │      │  │                        │收銷燬之。  │
├─┼───┼─┼────────────┼──────┤
│9 │鋼鍋  │ 1│依法務部調查局98年6 月5 │因沾染而殘餘│
│  │      │個│日調科壹字第09800296150 │第二級毒品安│
│  │      │  │號鑑定書之鑑驗結果：有安│非他命，且不│
│  │      │  │非他命、假麻黃鹼、他命等│可析離，自應│
│  │      │  │成分殘留。              │一併依毒品危│
│  │      │  │                        │害防制條例第│
│  │      │  │                        │18條第1 項前│
│  │      │  │                        │段，沒收銷燬│
│  │      │  │                        │之。        │
├─┼───┼─┼────────────┼──────┤
│10│鋼盆  │ 1│依法務部調查局98年6 月5 │因沾染而殘餘│
│  │      │個│日調科壹字第09800296150 │第二級毒品安│
│  │      │  │號鑑定書之鑑驗結果：有安│非他命，且不│
│  │      │  │非他命、假麻黃鹼等分殘留│可析離，自應│
│  │      │  │。                      │一併依毒品危│
│  │      │  │                        │害防制條例第│
│  │      │  │                        │18條第1 項前│
│  │      │  │                        │段，沒收銷燬│
│  │      │  │                        │之。        │
├─┼───┼─┼────────────┼──────┤
│11│杓子  │ 1│依法務部調查局98年6 月5 │因沾染而殘餘│
│  │      │支│日調科壹字第09800296150 │第二級毒品安│
│  │      │  │號鑑定書之鑑驗結果：有安│非他命，且不│
│  │      │  │非他命、假麻黃鹼等分殘留│可析離，自應│
│  │      │  │。                      │一併依毒品危│
│  │      │  │                        │害防制條例第│
│  │      │  │                        │18條第1 項前│
│  │      │  │                        │段，沒收銷燬│
│  │      │  │                        │之。        │
├─┼───┼─┼────────────┼──────┤
│12│吸油紙│ 1│依法務部調查局98年6 月5 │因沾染而殘餘│
│  │巾（濾│包│日調科壹字第09800296150 │第二級毒品安│
│  │紙）  │  │號鑑定書之鑑驗結果：有安│非他命，且不│
│  │      │  │非他命、假麻黃鹼、他命等│可析離，自應│
│  │      │  │成分殘留。              │一併依毒品危│
│  │      │  │                        │害防制條例第│
│  │      │  │                        │18條第1 項前│
│  │      │  │                        │段，沒收銷燬│
│  │      │  │                        │之。        │
├─┼───┼─┼────────────┼──────┤
│13│木柄濾│ 1│                        │與本件持有第│
│  │杓    │支│                        │二級毒品案件│
│  │      │  │                        │無關聯，不予│
│  │      │  │                        │沒收。      │
├─┼───┼─┼────────────┼──────┤
│14│濾網  │ 1│                        │與本件持有第│
│  │      │支│                        │二級毒品案件│
│  │      │  │                        │無關聯，不予│
│  │      │  │                        │沒收。      │
├─┼───┼─┼────────────┼──────┤
│15│鐵盤  │ 1│依法務部調查局98年6 月5 │因沾染而殘餘│
│  │      │個│日調科壹字第09800296150 │第二級毒品安│
│  │      │  │號鑑定書之鑑驗結果：有安│非他命，且不│
│  │      │  │非他命、假麻黃鹼、他命等│可析離，自應│
│  │      │  │成分殘留。              │一併依毒品危│
│  │      │  │                        │害防制條例第│
│  │      │  │                        │18條第1 項前│
│  │      │  │                        │段，沒收銷燬│
│  │      │  │                        │之。        │
├─┼───┼─┼────────────┼──────┤
│16│包裝袋│ 7│依法務部調查局98年6 月5 │因沾染而殘餘│
│  │      │個│日調科壹字第09800296150 │第二級毒品安│
│  │      │  │號鑑定書之鑑驗結果：有安│非他命，且不│
│  │      │  │非他命、假麻黃鹼、他命等│可析離，自應│
│  │      │  │成分殘留。              │一併依毒品危│
│  │      │  │                        │害防制條例第│
│  │      │  │                        │18條第1 項前│
│  │      │  │                        │段，沒收銷燬│
│  │      │  │                        │之。        │
├─┼───┼─┼────────────┼──────┤
│17│塑膠漏│ 1│                        │與本件持有第│
│  │斗    │個│                        │二級毒品案件│
│  │      │  │                        │無關聯，不予│
│  │      │  │                        │沒收。      │
├─┼───┼─┼────────────┼──────┤
│18│塑膠盒│ 4│依法務部調查局98年6 月5 │因沾染而殘餘│
│  │      │個│日調科壹字第09800296150 │第二級毒品安│
│  │      │  │號鑑定書之鑑驗結果：有安│非他命，且不│
│  │      │  │非他命、假麻黃鹼、他命等│可析離，自應│
│  │      │  │成分殘留。              │一併依毒品危│
│  │      │  │                        │害防制條例第│
│  │      │  │                        │18條第1 項前│
│  │      │  │                        │段，沒收銷燬│
│  │      │  │                        │之。        │
├─┼───┼─┼────────────┼──────┤
│19│丙酮  │15│                        │與本件持有第│
│  │      │瓶│                        │二級毒品案件│
│  │      │  │                        │無關聯，不予│
│  │      │  │                        │沒收。      │
├─┼───┼─┼────────────┼──────┤
│20│無水酒│ 5│                        │與本件持有第│
│  │精    │瓶│                        │二級毒品案件│
│  │      │  │                        │無關聯，不予│
│  │      │  │                        │沒收。      │
├─┼───┼─┼────────────┼──────┤
│21│鹽酸  │ 1│                        │與本件持有第│
│  │      │瓶│                        │二級毒品案件│
│  │      │  │                        │無關聯，不予│
│  │      │  │                        │沒收。      │
├─┼───┼─┼────────────┼──────┤
│22│電子秤│ 1│                        │與本件持有第│
│  │      │個│                        │二級毒品案件│
│  │      │  │                        │無關聯，不予│
│  │      │  │                        │沒收。      │
├─┼───┼─┼────────────┼──────┤
│23│製毒參│39│                        │與本件持有第│
│  │考資料│頁│                        │二級毒品案件│
│  │      │  │                        │無關聯，不予│
│  │      │  │                        │沒收。      │
├─┼───┼─┼────────────┼──────┤
│24│愷他命│ 1│依法務部調查局98年6 月5 │與本件持有第│
│  │吸食器│組│日調科壹字第09800296150 │二級毒品案件│
│  │具    │  │號鑑定書之鑑驗結果：有愷│無關聯，不予│
│  │      │  │他命成分殘留。          │沒收。      │
├─┼───┼─┼────────────┼──────┤
│25│手機  │ 5│                        │與本件持有第│
│  │      │支│                        │二級毒品案件│
│  │      │  │                        │無關聯，不予│
│  │      │  │                        │沒收。      │
├─┼───┼─┼────────────┼──────┤
│26│製毒相│ 1│                        │與本件持有第│
│  │關資料│冊│                        │二級毒品案件│
│  │（在林│  │                        │無關聯，不予│
│  │常輝所│  │                        │沒收。      │
│  │有之車│  │                        │            │
│  │號0623│  │                        │            │
│  │-NW號 │  │                        │            │
│  │小客車│  │                        │            │
│  │查獲）│  │                        │            │
└─┴───┴─┴────────────┴──────┘
以上正本證明與原本無異。
如不服本判決應於收受送達後10日內向本院提出上訴書狀，並應
敘述具體理由；如未敘述上訴理由者，應於上訴期間屆滿後20日
內向本院補提理由書（均須按他造當事人之人數附繕本）「切勿
逕送上級法院」。
中    華    民    國    99    年    2     月    8     日
                                   書記官  李宗諺
附錄本件論罪法條
修正前毒品危害防制條例第11條第2 項、第4 項
持有第二級毒品者，處2 年以下有期徒刑、拘役或新臺幣3 萬元
以下罰金。
持有毒品達一定數量者，加重其刑至二分之一，其標準由行政院
定之。

司法院資訊處製作；財團法人民間司法改革基金會備份。
